【裁判字號】    88,易,317
【裁判日期】    890217
【裁判案由】    詐欺
【裁判全文】
臺灣花蓮地方法院刑事判決                          八十八年度易字第三一七號
    公  訴  人  臺灣花蓮地方法院檢察署檢察官
    被      告  己○○
右列被告因詐欺案件，經檢察官提起公訴（八十八年度偵字第一一六九號），本院判
決如左：
    主  文
己○○無罪。
    理  由
一、公訴意旨以：被告己○○曾與告訴人丙○○、戊○○、乙○○合資經營有線電視
    播放系統之業務，嗣與甲○○所營之同業，雙方就客戶五百戶，同意交由甲○○
    託管，另甲○○則應按月將應付客戶費用，按己○○等人投資之比例，匯入己○○等人之帳戶達成協議。己○○意圖為自己不法之所者，明知自己無償債之意願
    ，於八十六年十月間，在花蓮地區向丙○○、戊○○、乙○○等人詐稱其可代理
    其餘合夥人對外向甲○○收取全部客戶費用，丙○○等人因此陷於錯誤，同意由
    己○○代領，另甲○○亦不疑有他，乃如數交付面額計新台幣三百六十萬元之票
    據多張予己○○收受，並由己○○全部兌領完畢，事後己○○即拒絕付款。因認
    被告涉有刑法第三百三十九條第一項之詐欺罪嫌。
二、按犯罪事實應依證據認定之，無證據不得推定其犯罪事實，刑事訴訟法第一百五
    十四條定有明文。訊據被告己○○堅詞否認前揭犯行，辯稱：伊確實有與丙○○
    等合夥人協議將五百個客戶交給甲○○託管，嗣後其他合夥人並委託伊向甲○○
    收取應給付與丙○○等人之客戶費用，八十六年十月間伊有向甲○○收了十二張
    支票面額共計三百六十萬元，當時戊○○也在場，伊有問他如何處理，他說最好
    換現金給他，而丙○○也說要換成現金，因朋友丁○○說要借票貼現，所以將前
    開支票交給丁○○，丁○○另外開了三張金額約八、九十萬元之支票，伊與丙○○等人並於八十七年二月間在花蓮機場就前開款項結算並制作分配表，分別交給
    丙○○、戊○○、乙○○各一張支票，結果跳票，跳票後伊有說要把自己股份的
    一半給告訴人等，但他們不肯，要伊全部的股份，戊○○等人才告伊，現在伊已
    將自己股分的全部讓給告訴人等語，並提出委託書及欣人有線電視託管費分配表
    各乙紙附卷供參。經查：
  (1)依告訴人等所是認之前開委託書記載：「台灣民主有線花蓮台託管于欣人電視系
    統之委託管理。因目前產生財務糾紛，全體股東一致決議授權股東己○○先生全
    權處理」，故依委託書內容，足認被告業經告訴人等授權向甲○○收取託管費用
    ，從而甲○○交付託管費用予被告，並因而免除債務，自無陷於錯誤之可言，難
    認被告對於甲○○有何施用詐術之行為。
  (2)告訴人戊○○、丙○○、乙○○於本院調查時均承認前開分配表確實為彼等在花
    蓮機場協議後所簽立無訛，按前開分配表上記載，戊○○二十三萬六千一百六十
    元、乙○○三十一萬四千元、己○○四十一萬三千二百八十元、丙○○三十五萬
    三千五百六十元，案外人廖芳卿（亦為股東之一）九萬八千四百元，廖芳卿部分
    並附記有爭議保留，欠公司十四萬元等字，是以被告及告訴人戊○○、乙○○、
    丙○○等初步結算後，應分配予股東之總額應為一百四十一萬五千四百元，被告
    所收取之三百六十萬元票款中，其中二百一十八萬四千六百元之部分並不須分配
    與其他合夥人。又告訴人戊○○於本院訊問時稱：當天協議後，因其欠乙○○、
    丙○○錢，所以被告只開八萬多元的支票給我，其應分得之其餘款項則直接給乙○○、丙○○等語，足認被告與告訴人間除前開託管費外，尚有其他債權債務尚
    待一併結算。是以被告嗣結算後再交付告訴人等應得之部分，客觀上應屬一時遲
    未交付，難認被告自始即有詐取託管費之意圖。
  (3)又被告與告訴人等合夥經營台灣民主有線電視業務，告訴人等對於被告之資力如
    何應是相當了解，參酌被告與告訴人等並於八十九年一月五日達成協議，被告同
    意將其全部股權自八十八年一月一日起讓渡予各股東按股權比率分配，以抵充被
    告所收應分發給各股東之託管費，此有協議書乙紙在卷可按，足認告訴人等亦明
    知被告尚有股份可供彼等求償，被告應有償債之能力可堪認定。參酌被告亦有與
    告訴人等結算應付款項乙節，殊難認被告自始即無償債之意願。此外，復無其他
    積極事證足認被告自始即有詐欺之不法意圖，堪認本件應係被告與告訴人等關於
    合夥財產之民事上債務糾葛，被告詐欺之罪嫌尚屬不足，揆諸前開說明，自應諭
    知無罪之判決。
三、據上論斷，應依刑事訴訟法第三百零一條第一項前段，判決如主文
中      華      民      國      八十九    年      二      月    十七    日
                                臺灣花蓮地方法院刑事庭
                                    法  官  林  碧  玲
右正本證明與原本無異。
如對本判決不服，應於送達後十日內，向本院提出上訴狀。（應抄附繕本）告訴人或
被害人如對於本判決不服者，應具備理由請求檢察官上訴，其上訴期間之計算係以檢
察官收受判決正本之日期為準。
                                    法院書記官
中      華      民      國       八十九     年      二     月    十七   日


司法院資訊處製作；財團法人民間司法改革基金會備份。
